臺灣高雄地方法院小額民事判決　　　110年度雄保險小字第7號

原　　　告　陳國田　
被　　　告　英屬百慕達商友邦人壽保險股份有限公司台灣分公
　　　　　　司　　　

法定代理人　侯文成　

訴訟代理人　簡蔓婷律師
上列當事人間返還保費事件，本院於民國111年2月10日言詞辯論
終結，判決如下：
    主  文
原告之訴駁回。
訴訟費用新臺幣壹仟元由原告負擔。
    事實及理由
一、原告主張：原告以自己為要保人( 兼被保險人) 於民國108
    年11月27日向被告投保友邦人壽老有所醫定期健康保險契約
    ( 保險號碼：Z000000000號，下稱系爭保單) ，自108 年11
    月27日起至109 年10月27日每月繳納保險費新臺幣( 下同)
    5,072 元，共繳納60,864元；原告因右肩旋轉肌破裂及右肩
    旋轉肌損傷術後嚴重沾黏併活動度受限而於109 年7 月29日
    至同年8 月2 日、109 年9 月30日至同年10月4 日入院治療
    ，並於109 年7 月29日接受右肩旋轉肌腱修補手術、於109
    年9 月30日接受肩關節鏡等手術及門診治療。原告於109 年
    11月19日檢附文件向被告申請理賠，被告僅賠新臺幣( 下同
    ) 16,000元，而未理賠開刀醫療費、且每日住院僅理賠1,00
    0 元，而非約定之2,000 元，原告投訴亦未獲回應，原告已
    於109 年11月27日向被告為終止保險契約之申請，被告辦理
    後僅退還解約金1,300 元。投保時業務員並未告知意外傷害
    不理賠，僅因當時原告在建築師事務所擔任監造主住薪資較
    高而建議原告保投金額高一些。原告請求被告應將全部已繳
    納保險費扣除已退還之1,300 元後，返還原告59,564元。聲
    明：被告應給付原告59,564元。
二、被告則以：
  ■怢滼y系爭保約自108 年11月27日翌日零時起生效，有效期間
    為一年，保險契約第9 條、第13條、第17條分別約定，原告
    因疾病或傷害住院診療時，被告按原告實際住院日數乘以住
    院當時之住院日額給付保險金；住院診療且經醫診斷必須且
    已實際接受第2 條約定之手術治療者，被告按住院當時住院
    日額之三倍給付住院手術保險金；符合本契約第9 條至第14
    條約定之保險事故時，被告依約定金額50% 給付。
  ■佼Q告依上開保險契約定，已理賠之金額如下：住院日額共1
    萬元( 住院10日×住院日額2,000 元×50%)；住院手術保險
    金共6,000 元( 第一次住院手術3 天住院日額2,000 元×50
    %=3,000 元、第二次住院手術3,000 元) 。合計共為16,000
    元，被告已理賠償。
  ■坉鴔i因門診復健所生醫療費用及住院期間實際支出之醫療費
    用，因未符合系爭保單第9-16條約定，非屬系爭保單第8 條
    之保險範圍，被告自無給付保險金義務。
  ■伬鴔i就本件理賠償金額已向財團法人金融消費評議中心( 下
    稱評議中心) 申請評議，評議決定為「本中心就申請人之請
    求尚難為有利於申請人之認定」。
  ■■原告於109 年11月27日向被告終止保險契約，被告已辦理完
    畢，並依保險契約23條約定給付解約金1,300 元。
  ■ン鴔i並未說明被告應返還保費之理由，原告請求退還保費並
    無理由。
    聲明：原告之訴駁回。如受不利判決願供擔保請准宣告免為
    假執行。
三、本院的判斷：
  ■怢滼y系爭保單第9 條、第13條分別約定「被保險人於本契約
    有效期間內，因疾病或傷害而住院診療時，本公司按其實際
    住院日數，乘以住院當時之住院日額給付住院日額保險金，
    但被保險人同一次住院之給付日數最高以一百二十日為限」
    「被保險人於本契約有效期間內，因疾病或傷害而住院診療
    且經醫師診斷必須且已實際接受第二條約定之手術治療者，
    本公司按住院當時住院日額之三倍，給付住院手術保險金」
    ；依上開約定，原告於保約有效期間內經醫師診斷其疾病或
    傷害須入院治療，且辦理住院手續並確實在醫院接受診療或
    接受手術治療，被告才有依系爭保單條款約定給付保險金義
    務。另依系爭保單條款第17條第3 項約定「被保險人於本契
    約生效後第一保單年度內，因疾病或傷害符合本契約第9 至
    14條約定之保險事故時，本公司按約定金額的百分之五十給
    付。」。本件原告申請保險理賠，共二次住院期間及2 次手
    術時間均在第一保單年度內，被告依上開保單條款約定，給
    付住院日額保險金及住院手術保險金共16,000元，合於保險
    契約約定，並無不合。
  ■迉t保單條款第8 條約定須於保險契約有效期間內符合第9-16
    條約定情形，被告才有給付保險金義務，如不符合上開條款
    約定之承保範圍，自非保險契約約定應給付項目，被告無給
    付保險金義務，原告主張有關復健、一般門診應給付醫療費
    用或應按實支實付給付保險金，即無理由。
  ■坉鴔i雖主張保險業務員未告知不理賠情事，惟原告向評議中
    心申請評議，亦經被告提供予該中心有關系爭保單108 年11
    月21日之銷售錄音檔之譯文資料，電銷人員有說明第一年申
    請理賠以50% 計算、兩造提供之系爭保單之廣告畫面亦有「
    以上醫療給付項目第一年保單給付減半給付」等情，均有評
    議中心110 年評字第263 號評議書可參( 卷第67頁背面) ，
    而原告亦未提出舉證證明被告於推銷系爭保單時或廣告時有
    何不實之說明，原告主張即無理由。
  ■伬鴔i自陳已於109 年11月27日向被告為終止系爭保險契約關
    係，被告已辦理完成，並依兩造保單附件減額繳清保險金額
    附表約定，給付原告解約金1,300 元( 卷第89頁背面、第25
    頁) ，於法並無不合，原告請求被告應退還全部繳納之保險
    費，並無任何法律上或契約上約定之依據，原告主張並無理
    由。至原告雖主張因其申請理賠並向消保官申請調解後，被
    告有一宋先生打電話詢問為何未先跟被告聯絡即向消保官投
    訴，縱然為真，亦僅表示被告是否希望原告先行與被告協商
    ，與兩造保險契約約定無關，原告主張仍無理由，併為說明
    。
四、綜上所述，原告於解除兩造保險契約關係後，請求被告應退
    還全部已給付之保險費，於法並無理由，應予駁回。本件因
    事證已臻明確，兩造其餘主張陳述併所提之證據，經核對判
    決結果均不生影響，不再一一論述，附此說明。
五、結論：原告之訴為無理由。本件訴訟費用1,000 元，依民事
    訴訟法第78條規定，應由原告負擔。
中　　華　　民　　國　 111　　年　　2 　　月　　22　　日
    　　　　　　　高雄簡易庭　法　官    林玉心
以上正本係照原本作成。
民事訴訟法第436 條之24第2 項：對於本判決之上訴，非以違背
法令為理由，不得為之。如對本判決上訴，須於判決送達後20日
內向本院提出上訴狀，並須表明原判決所違背之法令及其具體內
容與依訴訟資料可認為原判決有違背法令之具體事實之上訴理由
。（均須按他造當事人之人數附繕本）。
中　　華　　民　　國　 111　　年　　2 　　月　　22　　日
      　　　　　　　　　　　　書記官    李月君